【裁判字號】    97,上易,88
【裁判日期】    970730
【裁判案由】    清償債務
【裁判全文】
臺灣高等法院高雄分院民事判決          97年度上易字第88號
上  訴  人  甲○○
訴訟代理人  許麗紅律師
被上訴人    主人廣播電台股份有限公司
法定代理人  乙○○
上列當事人間因請求清償債務事件，對於民國97年3 月17日臺灣
高雄地方法院97年度訴字第164 號第一審判決提起上訴，本院於
97年7月16日言詞辯論終結，判決如下：
    主  文
上訴駁回。
第二審訴訟費用由上訴人負擔。
    事實及理由
一、被上訴人起訴主張：上訴人於民國（下同）95年6 月間與被
    上訴人簽訂商業廣告節目製作合約（下稱系爭廣告合約），
    約定由上訴人製作商業廣告節目在主人廣播電台播出，節目
    播出期間為自95年7 月1 日起至同年12月30日止之每星期一
    至星期六上午10時至12時，每月播出費為新台幣（下同）30
    0,000 元，詎上訴人僅支付第1 個月之播出費用後，尚欠5
    個月即1,500,000 元之費用未支付，為此依系爭廣告契約之
    法律關係，提起本訴。聲明：(一)上訴人應給付被上訴人1,50
    0,000 元，及自起訴狀繕本送達翌日起至清償日止，按年息
    百分之5 計算之利息。(二)願供擔保，請准宣告假執行。
二、上訴人則以：上訴人為參選95年舉辦之高雄市長選舉，於95
    年5 月間向訴外人即被上訴人之實際負責人丙○○（被上訴
    人之監察人）洽談購買該廣播電台之廣播時段，洽談後丙○
    ○同意自95年7 月1 日起至同年12月30日止，每星期六上午
    10時至12時，將廣播時段以10萬元之價額出賣予上訴人。惟
    丙○○為拉抬其廣播時段之價碼，要求上訴人配合在契約書
    上將播出費用填載為30萬元，上訴人當時認丙○○與上訴人
    政治立場相同又同時競選，乃予應允，實則該廣播電台之時
    段向來乏人問津，縱有售出其價額亦甚低，5 萬元已屬高價
    ，上訴人同意付予10萬元為合理之價款，30萬元則為上訴人
    與丙○○通謀虛偽之意思表示，應為無效。又丙○○於上訴
    人參選高雄市長時，同時與另外四位競選高雄市市議員候選
    人約定，就當時之戰報、綵帶、背心、旗幟、大戰旗委託製
    作之費用及刊載競選主張於自由時報、民眾日報及台灣新聞
    報之費用等共300 多萬元共同分攤，但丙○○迄今仍未給付
    ，上訴人就丙○○應分攤之50萬元主張抵銷等語置辯。
三、原審判命上訴人應給付被上訴人1,500,000 元及自97年2 月
    26日起至清償日止，按年息百分之五計算之利息。上訴人不
    服，提起上訴請求：(一)原判決廢棄。(二)被上訴人在第一審之
    訴駁回。被上訴人則請求駁回上訴。
四、兩造不爭執事項：系爭廣告製作合約書之形式上真正不爭執
    。
五、本院判斷：
  (1)被上訴人主張兩造簽訂系爭廣告合約，約定由上訴人製作商
    業廣告節目在被上訴人公司播出，每月播出費用30萬元，上
    訴人尚積欠150 萬元未付等情，已據被上訴人提出系爭廣告
    製作合約書及函催上訴人償清積欠之播出費用存證信函影本
    （原審卷第5 至9 頁），上訴人對該合約書形式上真正不爭
    執，惟抗辯該合約書係上訴人與被上訴人之實際負責人丙○
    ○簽訂的云云。查，被上訴人之代表人即董事長為乙○○，
    有經濟部公司執照影本可稽（本院卷第46頁），又系爭廣告
    合約書係兩造親自簽訂，該合約書上手寫文字部分係乙○○
    所書寫，被上訴人公司大小印章亦為乙○○所親蓋，簽合約
    書雖丙○○有在場，但未參與簽訂該合約等情，已據被上訴
    人主張甚詳，並經證人丙○○證述在卷（本院卷第16、17、
    42頁），堪認系爭合約書係兩造所簽訂，丙○○僅為訂約前
    之媒介、參與討論而已，上訴人抗辯該合約書係上訴人與丙
    ○○簽訂的，尚非可採。
  (2)上訴人雖抗辯：為參選95年舉辦之高雄市長選舉，於95年5
    月間與丙○○洽談上開廣播時段以10萬元價額出賣予上訴人
    。惟丙○○為拉抬其廣播時段之價碼，要求上訴人配合在契
    約書上將播出費用填載為30萬元，上訴人同意每廣播時段付
    10萬元，該30萬元則為上訴人與丙○○通謀虛偽之意思表示
    ，應屬無效云云。惟系爭廣告合約為兩造所簽立，已如前述
    ，丙○○非該合約之當事人，上訴人抗辯該合約約定每日播
    出費用30萬元，係上訴人與丙○○通謀虛偽表示，未據其舉
    證以實其說，空言抗辯自無可取。
  (3)上訴人另抗辯丙○○於上訴人參選高雄市長時，同時與另外
    四位競選高雄市市議員候選人約定，就當時之戰報、綵帶、
    背心、旗幟、大戰旗委託製作之費用及刊載競選主張於自由
    時報、民眾日報及台灣新聞報之費用等共300 多萬元共同分
    攤，但丙○○迄今仍未給付，上訴人主張就丙○○應分攤之
    50萬元予以抵銷，惟縱令上訴人與訴外人丙○○間確有債務
    關係，究與被上訴人無涉，其抵銷抗辯無理由。又上訴人於
    準備程序終結後之言詞辯論時，以被上訴人未經其同意而重
    播上訴人之節目，被上訴人重播所得之利益有150 萬元，上
    訴人主張抵銷，並稱丙○○在準備程序有提及重播上訴人之
    節目，故其仍可於言詞辯論期日主張抵銷云云。查上訴人於
    準備程序期日時係抗辯被上訴人未經其同意將上訴人之節目
    在約定外之其他時段重播，在言詞辯論期日前並未抗辯被上
    訴人重播其節目而受有利益並進而主張抵銷，（被上訴人主
    張係上訴人請求重播其節目，此部分還要向上訴人請求重播
    費用等語），核上訴人委任律師為其訴訟代理人，具有法律
    專業知識，並未釋明為何遲至上開言詞辯論期日始提出抵銷
    之抗辯，且上訴人提出該抵銷抗辯，為被上訴人所爭執，能
    否抵銷仍須調查，上訴人於言詞辯論時，始提出該抵銷抗辯
    ，顯有延滯訴訟之情形，均不合民事訴訟法第276 條第1 項
    各款之情形，應予駁回。
  (4)由上所述，被上訴人請求上訴人給付節目播出費用150 萬元
    ，應屬有據。
六、綜上所述，被上訴人依兩造所訂廣告契約，請求上訴人依約
    給付150 萬元及自97年2 月26日（起訴狀繕本送達翌日）起
    至清償日止，按年息百分之五計算之利息洵屬正當。原審為
    上訴人敗訴之判決，核無違誤，上訴意旨指摘原判決不當，
    求予廢棄為無理由，應予駁回。
據上論結，本件上訴為無理由，依民事訴訟法第449 條第1 項、
第78條，判決如主文。
中    華    民    國    97    年    7     月    30    日
                              民事第六庭
                                  審判長法官  許明進
                                  法      官  徐文祥
                                  法      官  張明振
以上正本證明與原本無異。
本件判決不得上訴。
中    華    民    國    97    年    7     月    31    日
                                  書  記  官  黃琳群
                                                      Q


司法院資訊處製作；財團法人民間司法改革基金會備份。
